【裁判字號】    98,上訴,3116
【裁判日期】    981119
【裁判案由】    偽證
【裁判全文】
臺灣高等法院刑事判決                98年度上訴字第3116號
上  訴  人
即  被  告  甲○○
選任辯護人  蔡文斌律師
            王建強律師
            王盛鐸律師
上列上訴人因偽證案件，不服臺灣臺北地方法院97年度訴字第14
79號，中華民國98年6 月26日第一審判決（起訴案號：臺灣臺北
地方法院檢察署96年度偵字第22413 號），提起上訴，本院判決
如下：
    主  文
上訴駁回。
甲○○緩刑參年，緩刑期間付保護管束，並應向公庫支付新臺幣
貳拾萬元，及向指定之公益團體、地方自治團體或社區提供壹佰
貳拾小時之義務勞務。
    事  實
一、甲○○明知謝耀輝、吳煥彬2人未於民國90年4月18日，前往
    譽力股份有限公司，與該公司負責人李金村商議訂購健康推
    力輪事宜，李金村亦未向謝耀輝、吳煥彬二人表示健康推力
    輪如欲加裝萬向轉輪，每個售價需提高美金2 元，謝耀輝因
    而訂購未加裝萬向轉輪之健康推力輪乙情，竟於96年6 月14
    日下午2 時30分許，在臺灣臺北地方法院審理94年度易字第
    1810號李金村涉嫌詐欺案件中（李金村經原審法院判處有期
    徒刑1年，減為有期徒刑6月，並據本院於97年3月6日以96年
    度易字第2426號判決上訴駁回確定），以證人身分出庭作證
    ，供前具結，對於案情重要關係事項，虛偽證稱90年4 月18
    日上午伊先至譽力公司找李金村，後來見謝耀輝、吳煥彬亦
    至譽力公司表示欲購買推力機，因李金村辦公室門未關閉，
    伊見謝耀輝二人直接進來，言談間，聽聞李金村談及具萬向
    轉輪之健康推力輪價錢貴美金 2、3 元，李金村有將放在桌
    上具萬向轉輪之健康推力輪交予謝耀輝觀看，謝耀輝嗣後似
    乎決定購買不具有萬向轉輪之健康推力輪，當天因係伊公司
    新開幕，故日期伊記得比較清楚云云，而為虛偽陳述。
二、案經臺灣臺北地方法院檢察署檢察官自動檢舉偵查起訴。
    理  由
一、上開事實，業據被告甲○○於本院坦承不諱，並供承伊證述
    之內容非伊親眼所見等語（見本院98年10月22日審判程序筆
    錄）。證人余建國於原審結稱：伊在譽力公司服務約14年，
    現在還在公司，負責之工作為工廠生產線的運作及出貨，職
    務類似廠長。平時跟老闆在同一個辦公室，老闆就坐在伊左
    手邊。90年4 月間在辦公室見過吳煥彬與謝耀輝一起來公司
    ，也只見過謝耀輝來這一次，但不能確定謝耀輝跟吳煥彬來
    到工廠的日期。因為謝耀輝有留一個小鬍子，且當時還有跟
    老闆說「只要跟我做生意，你就可以買賓士」，所以對他印
    象很深刻。至於被告甲○○則常常來公司，平均每星期會來
    二、三次。但因為甲○○做運動器材，與伊業務不相干，所
    以為避嫌疑，平常沒有講話，所以並不熟。當天被告甲○○
    是否在現場，伊也沒有辦法確認等語。證人吳煥彬於原審證
    稱：伊跟謝耀輝一起去李金村之工廠一次，90年4月9日在台
    北世貿運動器材展後，嘉輝公司想要跟我們做生意，要去台
    南的譽力公司工廠。李耀州是我們木大公司台南的員工，有
    去機場接我。跟李金村在談時，李耀州也在工廠等，中午跟
    李金村在外面聚餐，李耀州也在，那天根本沒有看甲○○，
    吃飯時只有伊、李金村、謝耀輝、李耀州跟吳俊賢（譽力公
    司業務），伊對甲○○一點印象也沒有。伊可以確定跟謝耀
    輝去工廠的日期是在5月5日，因為伊出差都要跟公司報帳，
    所以有留存紀錄（庭呈機票收據影本及木大公司付款申請單
    影本、登機證影本各一張，經審判長核閱正本無誤發還，影
    本留存附卷）。除了在台南與李金村見面外，也有在台北聯
    誼社見過面。那是5月1日，李金村跟吳俊賢帶著商品及專利
    資料來到台北聯誼社。當天參與者有伊、李金村、吳俊賢跟
    謝耀輝。4月9日到5月5日去拜訪工廠間，謝耀輝與李金村間
    一定會有電話聯繫，但可以確定的是我們三個人見面就是這
    5月1日和5月5日這兩次，伊肯定於90年4 月18日沒有跟謝耀
    輝去譽力公司，因為伊當天跟東森電視台業務來公司談商品
    ，還有跟一個日本客戶談生意等語。證人謝耀輝證稱：90年
    5月1日中午在台北聯誼會，是伊與李金村、木大公司的吳煥
    彬及李金村的業務代表吳俊賢第一次見面，是經過吳煥彬先
    生介紹。當天見面目的為討論健康推力輪的德國專利及購買
    此產品。伊係於90年4月9日在台北的國際運動器材展上認識
    木大的吳煥彬，有跟他提到我們的德國客人準備大量購買健
    康產品，吳煥彬當時報價每台約美金10元到11元左右，伊問
    吳煥彬先生為何你的健康推力輪還比其他廠商貴3到5元美金
    ，他說因為他的健康推力輪有賣到美國的商標 ABDOMINATOR
    及美國、德國、日本、臺灣等地的專利，同時他告訴伊，如
    果伊要賣到德國的話，他有德國專利，德國專利的所有人是
    譽力公司李金村個人所擁有，他當時也把李金村的公司電話
    、住址告訴伊，同時也告訴伊這個東西在89年年底時，在美
    國賣得非常好，由於木大公司在臺灣很有名，也是外銷的績
    優廠商，所以伊請他再重新算比較好的價錢，然後跟他約定
    第二天再來跟他拿一些樣品準備寄到德國去。他是貿易商，
    商標也是他的，這樣對伊將來賣德國也比較好賣。吳煥彬雖
    有給伊李金村公司的電話，但伊沒有打電話到李金村的公司
    ，因為這在商場上很忌諱，伊不能夠跳過木大公司直接去跟
    譽力公司購買，而且這個ABDOMINATOR 商標屬於木大公司。
    4月10日伊去展覽場，吳煥彬有給我一個樣品，4月11日正式
    報價給伊，1 台健康推力輪算美金10元。伊還是覺得太貴了
    ，比一般行情貴3 元，吳煥彬說因為這個有專利、有商標，
    所以會比較貴，但是伊希望說他的價錢是否可以再降一點，
    這樣我們才會購買比較多一點。5月1日跟李金村見面前，伊
    沒有去過譽力公司，90年4 月18日絕對沒有與吳煥彬一起去
    台南譽力公司跟李金村見面，因為那一天伊在台北公司還跟
    木大的吳煥彬有聯絡，吳煥彬有傳真到我們公司，傳真內容
    就是有關授權嘉輝公司商標使用權方面的事情，上面傳真日
    期是90年4月18日下午4時35分。傳真內容是ABDOMINATOR 商
    標及彩盒設計使用授權書成立於2001年4 月18日，是當天吳
    煥彬跟伊本人電話聯絡後，由木大公司授權我們嘉輝公司可
    以銷售到德國、法國。這可以證明伊於90年4 月18日人在台
    北。被告曾經被李金村找去當證人外，其餘的時間伊沒有見
    過他。至於被告所提出的90年4 月26日國內不可撤銷信用狀
    申請書，是我們公司會計小姐申請的，伊當時人在香港，沒
    有看過。伊於90年4月23日至90年4月27日在香港參加國際禮
    品展，伊交代我們公司的會計小姐去申請的，當時是基於木
    大公司的要求，因為90年4 月24日我們德國客戶，在香港直
    接下健康推力輪訂單給伊，伊打電話回臺灣交代業務小姐下
    訂單給木大公司，一共有兩張訂單，一張是120台，4月30日
    前要走空運，這張訂單出貨後開支票給木大；另一張訂單出
    貨日期為90年5 月15日，出貨量2184台健康推力輪，木大公
    司要求我們這張訂單要直接開國內信用狀給譽力公司，所以
    伊就向銀行要求直接開信用狀給譽力公司，但因為作業時間
    要兩三天，所以伊不知道信用狀銀行是什麼時候寄給譽力公
    司。伊於90年5月1日才第一次見到李金村，但為何會在90年
    4 月26日信用狀的受益人直接給譽力公司，是因為木大公司
    在臺灣很有名，他們一年的營業額有十幾億台幣，所以木大
    公司要求我們這樣開我們就配合。伊第一次去台南譽力公司
    是在 90 年 5 月 5 日跟吳煥彬先生一起搭飛機到台南機場
    ，由木大公司的李耀州先生來接機，接完我們以後，就帶我
    們去到李金村的工廠，李金村當天有請我們吃午餐，因為 5
    月1 日他到台北是由伊請客，禮尚往來，所以5月5日是由李
    金村請客等語。以上證人之證述，與被告之自白核無不合，
    且有證人吳煥彬提出之90年5月5日機票收據影本、木大公司
    付款申請單影本、登機證影本、證人謝耀輝提出之90年4 月
    月18日傳真影本、90年5月5日機票影本等存卷可資佐證，俱
    足擔保被告之自白與事實相符。綜上，本案事證明確，被告
    犯行堪予認定，應依法論科。
二、核被告甲○○所為，係犯刑法第168 條偽證罪。又被告所虛
    偽證述之李金村詐欺取財案件，經原審法院94年度易字第18
    10號判處有期徒刑1年，減為有期徒刑6月，並據本院於97年
    3月6日以96年度易字第2426號判決上訴駁回確定，有本院被
    告前案紀錄表在卷可憑，被告遲至98年間方向本院自白其犯
    偽證罪，無從依刑法第172 條規定減輕其刑，附此敘明。原
    審以事證明確，適用刑法第168 條規定，並審酌被告於作證
    時就案情相關之重要事項為虛偽之證言，對國家司法偵查之
    正確性產生重大危害，影響司法調查程序之進行，嚴重妨害
    司法正義之實現，並考量其素行、犯罪動機、目的、手段、
    生活狀況、智識程度，與犯後態度等一切情狀，量處有期徒
    刑8 月。認事用法並無不當，量刑亦屬妥適。被告上訴意旨
    ，猶矢口否認犯罪，指摘原判決不當，為無理由，應予駁回
    。
三、末查：被告前未曾因故意犯罪，而受有期徒刑以上刑之宣告
    ，有本院被告全國前案紀錄表在卷可考，其犯罪後於本院98
    年10月6日準備程序中表示願意於本案審判期日前捐贈 30萬
    元予台南市家扶中心，並檢具收據向法院陳報，以示認罪之
    忱，於本院審理中表示備款不及，僅籌得10萬元，希望不足
    數額得以120小時以上勞動服務代之，併宣告 2至5年之緩刑
    等語。本院認被告經此教訓，當知警惕，而無再犯之虞，所
    受之宣告刑以暫不執行為適當，爰宣告緩刑3年，以勵自新
    。又緩刑宣告，得斟酌情形，命犯罪行為人為下列各款事項
    ：1.向被害人道歉。2.立悔過書。3.向被害人支付相當數額
    之財產或非財產上之損害賠償。 4.向公庫支付一定之金額。
    5.向指定之公益團體、地方自治團體或社區提供40小時以上
    240小時以下之義務勞務。 6.完成戒癮治療、精神治療、心
    理輔導或其他適當之處遇措施。7.保護被害人安全之必要命
    令。8.預防再犯所為之必要命令。受緩刑之宣告者，如有執
    行第 74條第2項第5款至第8款所定之事項者，應於緩刑期間
    付保護管束，刑法第 74條第2項、第93條第1項第2款分別定
    有明文。茲考量被告於偵查及原審審理時，仍飾詞卸責，心
    存僥倖，守法及誠信觀念顯然有欠健全，如僅予宣告緩刑，
    未為任何負擔，徒長其覬倖之心，實不足收惕勵之效，參酌
    被告於本院準備程序及審理時之上揭陳述，依刑法第74條第
    2項第 4款、第5款之規定，命其應向公庫支付20萬元，並應
    向指定之公益團體、地方自治團體或社區提供 120小時之義
    務勞務，期藉此促其改過遷善。至其於義務勞務應如何執行
    ，宜由檢察官考量被告所犯罪名，並斟酌其性別、家庭、身
    分、職業、經歷、特殊專長、體能狀況及素行紀錄與參加意
    願等因素，再依義務勞務執行機關（構）之地域、特性及勞
    務內容等為適當之安排。且應依刑法第93條第1項第2款之規
    定，併宣告被告應於緩刑期間付保護管束，用期適法。
據上論結，應依刑事訴訟法第368 條，刑法第74條第1項第1款、
第2項第4款、第5款、第93條第1項第2款，判決如主文。
本案經檢察官林秀濤到庭執行職務。
中    華    民    國    98    年    11    月    19    日
                  刑事第十二庭審判長法  官  蔡永昌
                                    法  官  蔡國在
                                    法  官  蔡新毅
以上正本證明與原本無異。
如不服本判決，應於收受送達後十日內向本院提出上訴書狀，其
未敘述上訴之理由者並得於提起上訴後十日內向本院補提理由書
（均須按他造當事人之人數附繕本）「切勿逕送上級法院」。
                                    書記官  賴立旻
中    華    民    國    98    年    11    月    20    日


司法院資訊處製作；財團法人民間司法改革基金會備份。
